【裁判字號】    90,訴,1517
【裁判日期】    900806
【裁判案由】    毒品危害防制條例
【裁判全文】
臺灣臺中地方法院刑事判決                          九十年度訴字第一五一七號
    公  訴  人  臺灣臺中地方法院檢察署檢察官
    被      告  甲○○
右列被告因違反毒品危害防制條例案件，經檢察官提起公訴（九十年度毒偵字第一九
八一號），本院判決如左：
    主  文
甲○○連續施用第一級毒品，處有期徒刑拾月；又連續施用第二級毒品，處有期徒刑
陸月。應執行有期徒刑壹年貳月。
    事  實
一、甲○○前因施用毒品案件，經本院以八十七年度毒聲字第六○八號、第五四三號
    裁定送觀察、勒戒後，無繼續施用毒品之傾向，業經台灣台中地方法院檢察署檢
    察官於民國八十七年七月十八日以八十七年度偵字第一二九七一號、第一三八四
    ○號為不起訴處分確定。嗣甲○○再因施用毒品案件，經送觀察勒戒後，認有繼
    續施用毒品傾向，經台灣台中地方法院檢察署檢察官以八十九年度毒偵緝字第二
    六五號提起公訴，為本院以八十九年度訴字第一三八九號於八十九年七月四日判
    處有期徒刑十一月，於同月二十九日判決確定。甲○○並經本院裁定送台灣台中
    戒治所強制戒治，於八十九年十二月十二日停止戒治出所。詎甲○○仍不知悔改
    ，於停止戒治後，基於施用第一級毒品海洛因之概括犯意，自九十年三月十五日
    起至同月二十二日止，在其位於台中縣大里市○○路三一０巷十二弄十三號之住
    處，以將海洛因摻入香菸後吸用之方式，平均二、三日一次，連續施用第一級毒
    品海洛因多次；又另行基於施用第二級毒品安非他命之概括犯意，自九十年三月
    十五日起至同月二十二日止，在上開住處，將安非他命置於玻璃器內，以火燒烤
    使之產生煙霧，再以口吸入之方式，平均二、三日一次，連續施用第二級毒品安
    非他命多次。嗣經台灣台中地方法院檢察署通知於九十年三月十五日及二十二日
    定期採尿，其尿液經送驗呈甲基安非他命及嗎啡陽性反應，乃查獲上情。
二、案經台灣台中地方法院檢察署檢察官自動檢舉偵查起訴。
    理  由
一、右揭犯罪事實，業據被告甲○○於本院審理時坦承不諱，又被告先後於九十年三
    月十五日及二十二日，經台灣台中地方法院檢察署觀護人採尿送驗結果，均呈有
    毒品嗎啡（按海洛因施用後，經水解以嗎啡之型態被檢測出）及安非他命陽性反
    應，有台灣台中地方法院檢察署受保護管束人（被告）尿液檢體監管記錄表及私
    立中山醫學院附設孫中山先生紀念醫院藥物濫用檢測中心出具之濫用藥物尿液檢
    測報告各二紙附卷可憑，足見被告之自白與事實相符，自堪採信。本件事證明確
    ，被告犯行堪以認定。
二、按毒品危害防制條例對於施用毒品者，並未予以除罪，施用毒品之行為仍屬犯罪
    ，本應受刑罰之評價，惟因施用毒品者屬「病態性犯人」，毒品危害防制條例為
    維護施用毒品行為人之身心健康，乃明定應施以類似病患治療之觀察、勒戒或強
    制戒治等療程，並僅在該條例第二十條第二項、第二十三條第一項所定之條件下
    （亦即：(一)初犯經觀察、勒戒，無繼續施用毒品之傾向，(二)五年內再犯經觀察、
    勒戒，無繼續施用毒品之傾向，(三)一犯經觀察、勒戒，有繼續施用毒品之傾向，
    再經強制戒治期滿），始免予刑罰訴追外，對每一施用毒品之行為，仍應施予罪
    刑之評價。至毒品危害防制條例第二十二條第二項中段所稱違反保護管束應遵守
    事項情節重大者，得由檢察官聲請法院裁定撤銷停止戒治之規定，應係類如保安
    處分執行法第四條之一第二項前段之立法意旨，僅就已進行之強制戒治處分，繼
    續執行，即足收戒除毒癮之治療目的，無再向法院聲請裁定送觀察、勒戒或強制
    戒治之實益，並非限制停止戒治期間之施用毒品行為，「僅」得撤銷停止戒治，
    不得提起公訴。否則停止戒治前施用毒品之行為，應論處刑罰，停止戒治後之施
    用毒品行為，非難性較前者更高，反而不得訴追處罰，無異鼓勵犯罪。足見立法
    者之本意，當無以強制戒治之療程尚未完成，認停止戒治期間之施用毒品行為，
    無再為罪刑評價之必要，且在再犯、三犯或三犯以上之情形均然，不得割裂解釋
    ，認再犯僅得撤銷停止戒治，不得提起公訴；三犯或三犯以上者，除得撤銷停止
    戒治，亦可提起公訴。職是之故，毒品危害防制條例所稱之「再犯」、「三犯」
    應以經是否為訴訟法上之同一案件為斷，而非以觀察、勒戒或強制戒治等療程完
    結之次數為準 (最高法院八十九年度台非字第九０號判決亦採此見解)。查被告
    先於八十八年間因施用毒品案件，經本院以八十七年度毒聲字第五四三號裁定送
    勒戒處所觀察勒戒後，認無繼續施用毒品之傾向，由台灣台中地方法院檢察署檢
    察官於八十七年七月十八日以八十七年度偵字第一二九七一號、第一三八四○號
    為不起訴處分確定，又因施用毒品案件經依本院八十九年度毒聲字第二五七號裁
    定送臺灣臺中看守所附設勒戒處所觀察、勒戒後，經依法考核認為有繼續施用毒
    品之傾向，經本院以八十九年度毒聲字第三五五六號裁定將被告送台灣台中戒治
    所強制戒治一年，嗣因強制戒治執行滿三月，經評定為合格已無繼續戒治必要，
    再經本院於八十九年十月三十日以八十九年度毒聲字第六四二七號裁定停止戒治
    ，所餘戒治期間，付保護管束，因甲○○另有施用第一、二級毒品犯行，另經本
    院於八十九年七月四日分別判處有期徒刑八月、四月確定，此有卷附之台灣台中
    地方法院檢察署刑案資料查註紀錄表、台灣高等法院被告全國前案紀錄表、不起
    訴處分書、判決書、裁定書等在卷足憑。是被告因在八十九年五月十日前二犯施
    用第一、二級毒品之行為，經法院第二度裁定送觀察、勒戒、強制戒治及停止戒
    治付保護管束，已逾十個月後，才再度開始施用第一、二級毒品，應係另起犯意
    ，核分別屬另一獨立之犯罪行為，揆諸前揭說明，被告自九十年三月十五日起至
    同月二十二日止施用第一、二級毒品之行為，應屬三犯。本件事證明確，被告三
    犯施用第一、二級毒品之犯行堪以認定，應予依法論科。
二、核被告甲○○所為，係犯毒品危害防制條例第十條第一項施用第一級毒品罪及同
    條第二項施用第二級毒品罪。被告持有第一、二級毒品之低度行為，為施用第一
    、二級毒品之高度行為所吸收，均不另論罪。其先後多次施用第一、二級毒品之
    犯行，均時間密接、犯罪構成要件相同，顯均係基於概括犯意反覆為之，均應依
    連續犯之規定論以一罪，並均加重其刑。被告所犯上開二罪間，犯意各別，罪名
    有異，應予分論併罰。公訴人雖僅起訴被告於九十年三月十五日回溯七十二小時
    內之某時及同年月二十二日，有施用第一、二級毒品之犯行，就其餘犯罪事實未
    經起訴，惟被告其餘施用毒品部分，既與起訴事實有連續犯之裁判上一罪關係，
    為起訴效力所及，本院自應併予審理。爰審酌被告無視於毒品對於自身健康之戕
    害及國家對於杜絕毒品犯罪之禁令，惡性非輕，及其施用毒品之次數、期間、犯
    後坦承犯行、態度尚佳等一切情狀，量處如主文所示之刑，並定其應執行之刑，
    以資懲儆。
據上論結，應依刑事訴訟法第二百九十九條第一項前段，毒品危害防制條例第十條第
一項、第二項、第二十三條第二項後段，刑法第十一條前段、第五十六條、第五十一
條第五款，判決如主文。
中      華      民      國    九十      年      八      月      六      日
                        臺灣臺中地方法院刑事第三庭
                            審判長法  官  唐  光  義
                                  法  官  張  智  雄
                                  法  官  黃  炫  中
右正本證明與原本無異。
如不服本判決，應於判決送達後十日內向本院提出上訴狀，上訴於臺灣高等法院臺中
分院( 須附繕本 )。
                                  書記官
中      華      民      國    九十      年      八      月      七      日


司法院資訊處製作；財團法人民間司法改革基金會備份。
